臺北高等行政法院判決
                                      100年度訴字第309號
                                    100年5月12日辯論終結
原      告　陳張麗娟
訴訟代理人　蘇清文　律師
          　張馻哲　律師
被      告　新北市政府
代　表　人　朱立倫（市長）住同上
訴訟代理人　劉顯宗
          　彭介山
          　洪瑋隸
上列當事人間都市計畫事件，原告不服內政部中華民國99年12月
22日台內訴字第0990241889號訴願決定，提起行政訴訟，本院判
決如下：
    主  文
原告之訴駁回。
訴訟費用由原告負擔。
　　事實及理由
一、事實概要：
    騰升建設有限公司(下稱騰升公司)於新北市○○區○○段68
    1 地號等51筆土地申請建造執照，為增加上開建築基地之容
    積面積，上開51筆土地之所有權人於民國（下同）99年6 月
    30日向被告申請都市計畫容積移轉，送出基地為新北市○○
    區○○段565 地號等20筆土地。經被告初審申請文件不齊全
    ，依都市計畫容積移轉實施辦法第17條規定，以99年7 月13
    日北府城開字第0990654465號函通知原告與其他申請人於文
    到15日內補正完成，逾期未完成補正或補正不完全者，將駁
    回申請。原告於99年7 月30日以說明書補正說明：修正申請
    書、審查表、同意書、計算表等相關書表及送出基地修正為
    大華段565 地號等18筆土地，並補正相關資料函復被告；嗣
    被告審核後，仍有部分申請人之身分證、接受基地之土地所
    有權狀等件影本資料未補正，乃依都市計畫容積移轉實施辦
    法第17條規定，以99年8 月10日北府城開字第0990610197號
    函( 下稱原處分) 駁回申請案。原告不服，經提起訴願遭駁
    回，遂提起本件行政訴訟。
二、本件原告主張：
  (一)原告於99年6 月30日以新北市都市計畫土地使用分區管制要
    點規定申請容積移轉，如遭駁回，原告將無法獲得容積獎勵
    ，對原告權益有重大侵害，行政機關應予原告陳述意見之機
    會。又原新北市都市計畫土地使用分區管制要點，於99年7
    月1 日起，回歸都市計畫容積移轉實施辦法，獎勵容積移轉
    面積之上限為基地面積乘以容積率之百分之40，獎勵面積減
    少甚多。原申請案遭駁回，倘原告重新申請容積移轉，僅能
    適用都市計畫容積移轉實施辦法辦理，獎勵面積減少甚多，
    故原處分性質上自屬剝奪並侵害原告權益之行政處分，依行
    政程序法第102 條應給予原告陳述意見之機會，然被告作成
    原處分前，未給予原告任何陳述意見機會，該行政程序已有
    瑕疵，且未經補正，原處分依行政程序法第117 條規定應予
    撤銷。
  (二)原告申請建照執照後，關於申請容積變更移轉等事項，需另
    行轉會其他單位洽辦，應於申請建造執照後向城鄉發展局申
    請，內容亦屬建造執照變更設計事項，相關程序應適用建築
    法第36條規定，故補正期間亦應適用建築法第36條6 個月之
    規定。原處分補正期間僅有15日，亦有違法之處等情。並聲
    明求為判決撤銷訴願決定及原處分。
三、被告則以：
  (一)本案係都市計畫容積移轉申請案，原告經通知仍未補正，依
    法駁回原告申請案，並非作成限制或剝奪原告自由或權利之
    行政處分，自無行政程序法第102 條應給予原告陳述意見機
    會規定之適用。縱有符合行政程序法第102 條規定之情事，
    依同法第103 條第1 項第5 款規定，本案不符合規定之事實
    明確，且被告已通知原告於文到15日內補正，因其未於期間
    內補正，遂駁回原告之申請。
  (二)被告核發之98中建字第481號建造執照及98年3月24日北府城
    開字第0980218846號函之都市計畫土地容積移轉，係於98年
    2月16日提出申請，起造人騰升公司○○○區○○段721地號
    等4 筆土地（接受基地）申請建造執照，涉及原告接受基地
    所有權人申請捐贈○○區○○段680 地號等51筆土地（送出
    基地）乙案。本案係於99年6 月30日再提出申請時，接受基
    地由○○○區○○段721 地號等4 筆土地增加為○○區○○
    段681 地號等51筆土地，送出基地由原○○○區○○段565
    地號等20筆修正○○○區○○段565 地號等18筆土地。經初
    審後文件不齊全，依都市計畫容積移轉實施辦法第17條規定
    駁回原告容積移轉申請案，不影響騰升公司所取得98中建字
    第481 號建造執照及被告上開98年3 月24日函文之效力。又
    容積移轉與建造執照之申請與變更，係依據不同法令之審查
    與處分，故無建築法第36條之適用等語，資為抗辯。並聲明
    求為判決駁回原告之訴。
四、兩造之爭點：被告以原告補正書件不完全，駁回原告申請本
    件都市計畫容積移轉，是否合法？
五、本院之判斷：
　(一)按「容積之移轉，應由接受基地所有權人檢具下列文件，向
    該管直轄市、縣（市）主管機關申請許可：一、申請書。二
    、申請人之身分證明文件影本；其為法人者，其法人登記證
    明文件影本。三、送出基地所有權人及權利關係人同意書。
    四、送出基地及接受基地之土地登記簿謄本。五、送出基地
    及接受基地之土地所有權狀影本。六、其他經直轄市、縣（
    市）主管機關認為必要之文件。」「直轄市、縣（市）主管
    機關受理容積移轉申請案件後，應即審查，經審查不合規定
    者，駁回其申請；其須補正者，應通知其於15日內補正，屆
    期未補正或補正不完全者，駁回其申請；符合規定者，除第
    6 條第1 項第1 款之土地及接受基地所有權人依第9 條之1
    規定繳納代金完成後逕予核定外，應於接受基地所有權人辦
    畢下列事項後，許可送出基地之容積移轉：一、取得送出基
    地所有權。二、清理送出基地上土地改良物、租賃契約、他
    項權利及限制登記等法律關係。但送出基地屬第6 條第1 項
    第3 款者，其因國家公益需要設定之地上權、徵收之地上權
    或註記供捷運系統穿越使用，不在此限。三、將送出基地依
    第13條規定贈與登記為公有。前項審查期限扣除限期補正之
    期日外，不得超過30日。」都市計畫容積移轉實施辦法第16
    條第1項 、第17條分別定有明文。
　(二)經查，騰升公司於臺北縣○○市○○段681 地號等51筆土地
    申請建照執照，為增加興建樓地板面積，乃由原告及其他訴
    外人等捐贈臺北縣○○市○○段565 地號等20筆土地，於99
    年6 月30日向被告申請都市計畫容積移轉。經被告初審申請
    文件不齊全，依都市計畫容積移轉實施辦法第17條規定，以
    99年7 月13日北府城開字第0990654465號函通知原告於文到
    15日內補正完成，逾期未完成補正或補正不完全者，將駁回
    申請。原告於99年7 月30日以說明書補正說明：修正申請書
    、審查表、同意書、計算表等相關書表及送出基地修正為大
    華段565 地號等18筆土地，並補正相關資料；經被告審核後
    ，仍有部分申請人之身分證影本、接受基地之土地所有權狀
    影本等資料未補正之事實，有臺北縣政府99年7 月13日北府
    城開字第0990654465號函、原告99年7 月30日說明書、原處
    分書等件為證( 見訴願卷第46、144 、34頁) ，則原告未於
    被告命其補正期間內依法補正，洵堪認定。從而，被告依都
    市計畫容積移轉實施辦法第17條規定，以原處分駁回申請案
    ，揆諸首揭法條規定，並無不合。
六、原告雖主張原處分性質上屬剝奪並侵害原告權益之行政處分
    ，依行政程序法第102 條應給予原告陳述意見之機會，然被
    告作成原處分前，未給予原告任何陳述意見機會，該行政程
    序已有瑕疵，且未經補正，原處分依行政程序法第117 條規
    定應予撤銷云云。按行政程序法第102 條：「行政機關作成
    限制或剝奪人民自由或權利之行政處分前，除已依第39條規
    定，通知處分相對人陳述意見，或決定舉行聽證者外，應給
    予該處分相對人陳述意見之機會。但法規另有規定者，從其
    規定。」法文既規定限制或剝奪人民自由或權利之行政處分
    ，而非侵害或影響人民自由或權利之行政處分( 參見同法第
    46條第1 項、第140 條第1 項、第23條及第68條第1 項) ，
    亦非損害人民自由或權利之行政處分( 參見行政訴訟法第4
    條第1 項、第3 項及第5 條) ，自係指積極地對人民的自由
    或既存的權利為限制或剝奪，並不包括消極地駁回人民的請
    求。此乃前者已改變處分相對人現狀，新增不利於處分相對
    人之法律效果，後者係維持現狀，僅未增加駁回處分相對人
     (即申請人) 有利之法律效果，立法者衡量此兩種行政處分
    性質上之差異，就是否強制給予處分相對人陳述意見機會，
    取捨後所作之規定( 最高行政法院100 年度判字第113 號判
    決參照) 。查本件原告係申請都市計畫土地容積移轉，被告
    未通過其之申請，駁回原告之請求，依上述說明，並非作成
    限制或剝奪原告權利之行政處分，自無行政程序法第102 條
    應給予原告陳述意見機會規定之適用。原告主張被告未給予
    陳述意見機會，有違行政程序法第102 條之適用云云，並不
    足採。
七、原告又主張本案為「98中建字第481號」建造執照及「98年3
    月24日北府城開字第0980218846號」函容積移轉之變更設計
    案，相關資料之補正期限自應適用建築法第36條之規定云云
    。經查，都市計畫土地容積移轉與建造執照之申請與變更，
    係依據不同法令之審查與處分。都市計畫土地容積移轉之審
    查係依都市計畫容積移轉實施辦法之規定辦理，該實施辦法
    第17條既就容積移轉申請案件須補正者，明文規定應於15日
    內補正，屆期未補正或補正不完全者，駁回其聲請，則原告
    於15日內補正不完全，被告依法駁回其聲請，自無建築法第
    36條適用之餘地。被告核發之98中建字第481 號建造執照及
    98年3 月24日北府城開字第0980218846號函之效力，並不因
    被告駁回原告原告容積移轉申請而受影響。原告此部分之主
    張，亦不足採。
八、綜上所述，原告所訴均委無足採，被告以原告於期限內補正
    之書件不完全，駁回其申請都市計畫容積移轉，於法並無違
    誤，訴願決定予以維持，亦無不合。原告仍執前詞，訴請撤
    銷，為無理由，應予駁回。
九、據上論結，本件原告之訴為無理由，依行政訴訟法第98條第
    1 項前段，判決如主文。
中　　華　　民　　國　　100　 年　　5　　 月　　26　　日
　        　　　　　臺北高等行政法院第二庭
                              審判長法  官　徐瑞晃
                                    法  官　蔡紹良
                                    法  官　陳姿岑
上為正本係照原本作成。
如不服本判決，應於送達後20日內，向本院提出上訴狀並表明上
訴理由，如於本判決宣示後送達前提起上訴者，應於判決送達後
20日內補提上訴理由書（須按他造人數附繕本）。
中　　華　　民　　國　　100　 年　　5　　 月　　26　　日
          　　　　　　      　　　  書記官  李依穎